【裁判字號】    92,易,215
【裁判日期】    920519
【裁判案由】    詐欺
【裁判全文】
臺灣高雄地方法院刑事判決                          九十二年度易字第二一五號
    公  訴  人  臺灣高雄地方法院檢察署檢察官
    被      告  乙○○
右列被告因詐欺案件，經檢察官提起公訴（九十一年度偵字第一五五二五號），本院
判決如左：
    主  文
乙○○幫助意圖為自己不法之所有，以詐術使人將本人之物交付，處有期徒刑月，
如易科罰金，以佰元折算壹日。
    事  實
一、乙○○因缺錢花用，應了解國內社會上層出不窮之刮刮樂及其相類似之詐騙集團
    或不法份子為掩飾渠等不法行徑，避免執法人員之追究及處罰，經常利用他人之
    存款帳戶、存摺、提款卡及密碼轉帳，以確保犯罪所得之不法利益並掩人耳目，
    因此，在客觀可以預見一般取得他人金融存款帳戶使用之行徑，常與財產犯罪所
    需有密切關連，竟以縱有人持其存摺、提款卡及密碼作為詐騙之犯罪工具，亦不
    違渠本意之幫助犯意，於民國九十一年一月間之某日，由自由時報報紙所刊登之
    分類廣告，與自稱「陳啟川」之年籍不詳之成年男子聯絡，該名男子聲稱如乙○
    ○願提供帳戶，則該帳戶每得款新台幣（下同）五千元，乙○○即可獲利一千元
    等情，乙○○隨即應允，並於九十一年一月十七日前往位在高雄市苓雅區○○○
    路七號之匯通商業銀行四維分行（現更名為國泰商業銀行）處，持「陳啟川」所
    交付之一百元現金暨其所有之國民身分證、印章等證件辦理開戶，取得帳號00
    00000000000號帳戶之存摺、提款卡及密碼後，即交由該「陳啟川」
    之人，供其與「張月美」、「林光華」暨其他年籍姓名均不詳之成年人所組成之
    該詐騙集團使用。嗣丙○○○因經濟困難，於同年七月十五日見某夾報廣告招攬
    「誠泰銀行消費者貸款」，即按該廣告所載行動電話撥打與該詐騙集團一名自稱
    「張月美」之年籍姓名不詳之成年女子聯絡，而該集團之「林光華」即向丙○○
    ○佯稱，需先繳納辦理貸款所需手續費五千元始得取得貸放款項四十萬元，丙○
    ○○不疑有他，遂依該成員之指示，於同年月十六日下午二時三十四分許，在高
    雄縣大樹鄉○○路三十號之台東區中小企業銀行大樹分行之自動提款機轉帳五千
    元至乙○○前開匯豐銀行帳戶。丙○○○隨後循該「林光華」所告知之誠泰銀行
    電話查證，始知受騙。丙○○○立即報警，由國泰商業銀行四維分行凍結止付乙
    ○○前開帳戶中之五千元款項。嗣乙○○於同年月十七日十五時三十分許依「陳
    啟川」之指示查詢帳戶餘額並欲補發存摺提領該五千元時，經該行職員洪瑜敏發
    現有異，報警處理始查獲上情。
二、案經高雄市政府警察局苓雅分局報請臺灣高雄地方院檢察署檢察官偵查起訴。
    理  由
一、訊據被告乙○○固不否認於右揭時地申辦匯豐商業銀行四維分行之上開帳戶，並
    將開戶取得之存摺、金融卡及密碼交由「陳啟川」保管使用等事實，惟辯稱：其
    並無幫助「陳啟川」詐欺之犯意，「陳啟川」係佯稱要拿該帳戶去經營彩券，如
    果有中獎就匯錢讓其分紅，其並不知該帳戶往來情形，亦不知該帳戶之實際用途
    云云。惟查：右揭犯罪事實，業據被害人丙○○○於警、偵訊中指訴綦詳，且有
    證人即國泰銀行四維分行職員洪瑜敏於警訊及偵查中證述屬實，並有前揭帳戶交
    易資料、存款開戶申請書、綜合理財管理帳戶服務總約定書、補充條款、派出所
    受理各類案件紀錄表、報案三聯單等資料附卷可稽，足見被告上開所為自白，應
    與事實相符，而得採為認定之依據。至被告上開所辯並無幫助詐欺之犯意云云，
    然依被告於本院審理中供稱：其申辦開戶所需存入之現金一百元係由該「陳啟川
    」之人提供，領得提款卡及存摺後，隨即交由該「陳啟川」之人保管等語以觀，
    若非有意以該帳戶掩飾不法利益之流向，何以願意無償提供現金一百元供人開戶
    ？況且，被告與該「陳啟川」之人，係因報紙分類廣告而接觸，既非故舊又非熟
    識，竟僅因申辦帳戶提供該「陳啟川」之人使用，即獲該「陳啟川」之人允諾倘
    領得五千元即可分得一千元，其中若無利用該帳戶從事詐欺等財產犯罪之不法情
    事，而有為警查獲之風險，何能有此等不勞而獲之美事？再者，衡諸社會通念，
    金融存款帳戶事關存戶個人財產權益之保障，與存戶印鑑章相結合，而具有高度
    個人專有性，除非本人或與本人密切關係者，難認他人有何理由可自由流通使用
    該存摺、印章，一般人更能認識應妥為保管防阻他人任意使用其帳戶，縱因特殊
    情形偶有交付他人使用之需，亦必然深入瞭解用途後再行提供以使用，方符常情
    。一旦該等專有物品落入不明人士手中，極易被利用為與財產有關之犯罪工具，
    此為一般生活上所易於體察之常識，被告在無何特殊理由之情形下，竟未曾詢問
    該「陳啟川」之人之聯絡方式及相關身分資料，即願將自己之帳戶供他人使用，
    其客觀上足可預見利用其帳戶者之目的，無非係欲供存入某筆資金後，再行領出
    ，並有意真正犯罪者之身分，並隱匿該筆資金存入及提領之過程。顯見被告前揭
    所辯，乃事後卸責之詞，無足可採。本件事證明確，被告犯行堪以認定。
二、核被告將所有之銀行帳戶提供予他人，供他人詐騙財物，其顯係基於幫助他人詐
    欺財物之犯意，且所為提供銀行存摺、提款卡予他人之行為，亦屬刑法詐欺罪構
    成要件以外之行為，其既以幫助他人犯罪之意思而參與犯罪構成要件以外之行為
    ，故應論以幫助犯刑法第三百三十九條第一項詐欺取財罪。又被告係幫助他人犯
    罪，依刑法第三十條第二項規定減輕其刑。本院審酌被告僅於九十一年間因竊盜
    案件經檢察官偵查起訴，現由本院以九十一年易字第四二四九號審理中，並無其
    他前科，素行尚可，此有臺灣高等法院被告全國前案紀錄表一件在卷可參，然此
    等提供帳戶供給詐騙集團成員使用之犯行，使得此等集團真正身分之追查困難重
    重，助長詐欺集團之猖獗，破壞社會治安及金融秩序甚鉅，本不宜寬貸，然考量
    被告犯後尚知坦承多數犯行，態度非惡，且因需錢花用、貪圖近利而一時失慮提
    供金融機關帳戶由詐欺犯者方便行騙，及其並非實際詐欺集團獲取暴利之人，匯
    入該帳戶之數額非鉅等一切情狀，量處如主文所示之刑，並諭知易科罰金之折算
    標準。
據上論斷，應依刑事訴訟法第二百九十九條第一項前段、刑法第三百三十九條第一項
、第三十條、第四十一條第一項，罰金罰鍰提高標準條例第一條前段、第二條判決如
主文。
本案經檢察官甲○○到庭執行職務。
中    華    民    國    九十二    年      五      月        十九        日
                                  臺灣高雄地方法院刑事第七庭
                                      法  官  汪  怡  君
右為正本，係照原本作成，證明與原本無異。
如不服本判決，應於送達後十日內，向本院提出上訴狀。
                                      書記官  李  梅  芬
中    華    民    國    九十二    年      五      月        二十        日


司法院資訊處製作；財團法人民間司法改革基金會備份。
